【裁判字號】    98,易,2316
【裁判日期】    981019
【裁判案由】    毒品危害防制條例
【裁判全文】
臺灣板橋地方法院刑事判決              98年度易字第2316號
公  訴  人  臺灣板橋地方法院檢察署檢察官
被      告  甲○○
                    (另案於臺灣臺北監獄臺北分監執行)
上列被告因違反毒品危害防制條例案件，經檢察官提起公訴（98
年度毒偵字第5666號) ，被告於本院準備程序中就被訴事實為有
罪之陳述，經本院合議庭裁定由受命法官獨任進行簡式審判程序
，判決如下：
    主  文
甲○○施用第二級毒品，累犯，處有期徒刑陸月，如易科罰金，
以新臺幣壹仟元折算壹日。
    事  實
一、(一)甲○○前因施用毒品案件，經本院以88年度毒聲字第2365
    、3429號裁定送觀察、勒戒後，認無繼續施用毒品之傾向，
    於88年6 月17日執行完畢後釋放，並由臺灣板橋地方法院檢
    察署檢察官以88年度偵字第9417號、13876 號為不起訴處分
    確定。再因施用毒品案件，經臺灣臺北地方法院以90 年 度
    毒聲字第114 號裁定令入戒治處所施以強制戒治，於民國90
    年10月9 日停止戒治，所餘期間付保護管束，於91年1 月11
    日戒治期滿；該案並經檢察官提起公訴，由臺灣臺北地方法
    院以90年度簡字第585 號判處有期徒刑6 月確定，已於91年
    9 月17日縮刑期滿執行完畢。惟於上開強制戒治執行完畢後
    5 年內，又迭因施用毒品，先後經：臺灣臺北地方法院以94
    年度易字第446 號判處有期徒刑6 月確定( 已於95年1 月22
    日縮刑期滿執行完畢，於本案構成累犯) ；本院以97年度易
    緝字第180 號判處有期徒刑3 月確定( 尚未執行完畢) ；臺
    灣臺北地方法院以98年度易字第659 號判處有期徒刑4 月，
    嗣由臺灣高等法院以98年度上易字第1668號駁回上訴確定(
    尚未執行完畢) 。另因公共危險案件，經本院以95年度交簡
    字第1357號( 起訴書誤載為95年度簡字第1357號，應予更正
    ) 判處有期徒刑3 月確定，亦已於96年9 月27日易科罰金執
    行完畢( 於本案構成累犯) 。(二)詎甲○○仍不知悔改，明知
    甲基安非他命為毒品危害防制條例第2 條第2 項第2 款規定
    之第二級毒品，依法不得施用，竟基於施用甲基安非他命之
    犯意，於98年5 月30日18時40分許回溯96小時內某時( 不含
    為警查獲至採尿期間) ，在臺北縣永和市仁愛公園之公共廁
    所內，以將甲基安非他命置於玻璃球內燒烤以吸食其產生之
    煙霧的方式，施用甲基安非他命一次。嗣於98年5 月30日18
    時10分許，因另案遭通緝經警於臺北縣永和市○○街83巷口
    查獲，經其同意而於同日18時40分許採集其尿液，鑑定結果
    呈甲基安非他命陽性反應，始悉上情。
二、案經臺北縣政府警察局中和第二分局報告臺灣板橋地方法院
    檢察署檢察官偵查後提起公訴。
    理  由
一、程序方面：按除被告所犯為死刑、無期徒刑、最輕本刑為3
    年以上有期徒刑之罪或高等法院管轄第一審案件者外，於第
    一次審判期日前之準備程序進行中，被告先就被訴事實為有
    罪之陳述時，審判長得告知被告簡式審判程序之旨，並聽取
    當事人、代理人、辯護人及輔佐人之意見後，裁定進行簡式
    審判程序，刑事訴訟法第273 條之1 第1 項定有明文。經核
    ，本件被告甲○○所犯係死刑、無期徒刑、最輕本刑為3 年
    以上有期徒刑以外之罪，其於準備程序中就被訴事實為有罪
    之陳述，經法官告知簡式審判程序之旨，並聽取公訴人、被
    告之意見後，本院爰依首揭規定，合議裁定由受命法官獨任
    進行簡式審判程序，合先敘明。
二、上揭犯罪事實，業據被告於本院準備程序及審理時坦承不諱
    ，並有臺灣檢驗科技股份有限公司98年6 月22日濫用藥物檢
    驗報告、臺北縣政府警察局中和第二分局毒品案犯罪嫌疑人
    姓名及代碼對照表各1 紙在卷可憑。次查，該檢驗中心係先
    以酵素免疫分析法（ＥＩＡ）篩驗，其尿液中海洛因代謝物
    嗎啡、甲基安非他命濃度超出檢測範圍，再以氣相層析質譜
    儀分析法（ＧＣ／ＭＳ）確認；其檢驗方法係以「氣相層析
    儀」先將物質氣化後，再經分析管分離，由於各種物質之沸
    點及對管柱之吸附力不同，在經過檢測器（Detect or ）測
    定後，表現出不同之滯留時間（Retension time），以滯留
    時間來判斷係何種物質；再利用「質譜儀」為檢測器，將物
    質撞擊成碎片，記錄其質譜圖。因每個化合物之鍵結能力不
    同，故不同之物質會有其特定之質譜圖，因此在物質之判斷
    上有如指紋之鑑定，在理論上，扣除人為因素，其精確度已
    接近百分之百。被告上開所採尿液送驗結果既呈甲基安非他
    命陽性反應，且該結果係採用氣相層析質譜儀法進行確認，
    已足排除被告因服用藥物導致呈毒品偽陽性反應之可能；又
    按甲基安非他命經口服投與後約百分之70於24小時內自尿中
    排出，約百分之90於96小時內自尿中排出，由於甲基安非他
    命成分之檢出與其投與方式、投與量、個人體質、採尿時間
    與檢測儀器之精密度等諸多因素有關，因此僅憑尿液中呈安
    非他命陽性反應，並無法確實推算吸食時間距採集時間之長
    短，惟依上述資料推斷，最長可能不會超過4 日，亦經行政
    院衛生署藥物食品檢驗局81年2 月8 日（81）藥檢一字第
    001156號函示明確，顯見被告確曾於98年5 月30日18時40分
    許經警採尿回溯前96小時內某時（不含為警查獲至採尿期間
    ），有施用第二級毒品甲基安非他命之行為，因認被告之自
    白與事實相符，堪予採信。
三、按施用第一、二級毒品為犯罪行為，毒品危害防制條例第10
    條定有處罰明文。故施用第一、二級毒品者，依前揭規定本
    應科以刑罰。惟基於刑事政策，對合於一定條件之施用者，
    則依同條例第20條、第23條之規定，施以觀察、勒戒及強制
    戒治之保安處分。又毒品危害防制條例於92年7 月9 日修正
    公布，自93年1 月9 日施行，其中第20條、第23條將施用毒
    品之刑事處遇程序，區分為「初犯」及「五年內再犯」、「
    五年後再犯」。依其立法理由之說明：「初犯」，經觀察、
    勒戒或強制戒治後，應為不起訴處分或不付審理之裁定；經
    觀察、勒戒或強制戒治執行完畢釋放後，「五年內再犯」者
    ，因其再犯率甚高，原實施之觀察、勒戒及強制戒治既已無
    法收其實效，爰依法追訴或裁定交付審理。至於經觀察、勒
    戒或強制戒治執行完畢釋放後，「五年後再犯」者，前所實
    施之觀察、勒戒或強制戒治已足以遮斷其施用毒品之毒癮，
    為期自新及協助其斷除毒癮，仍適用「初犯」規定，先經觀
    察、勒戒或強制戒治之程序。從而依修正後之規定，僅限於
    「初犯」及「五年後再犯」二種情形，始應先經觀察、勒戒
    或強制戒治程序。倘被告於五年內已再犯，經依法再為「保
    安處分」或「追訴處罰」者，縱其第三次（或第三次以上）
    再度施用毒品之時間，在初犯經觀察、勒戒或強制戒治執行
    完畢釋放五年以後，已不合於「五年後再犯」之規定，且因
    已於「五年內再犯」，顯見其再犯率甚高，原實施觀察、勒
    戒或強制戒治，已無法收其實效，即應依該條例第十條處罰
    （最高法院97年度第5 次刑事庭會議決議、98年度台非字第
    12號、第56號判決意旨參照）。查被告前因施用毒品案件，
    經本院以88年度毒聲字第2365、3429號裁定送觀察、勒戒後
    ，認無繼續施用毒品之傾向，於88年6 月17日執行完畢後釋
    放，並由臺灣板橋地方法院檢察署檢察官以88年度偵字第
    9417 號 、13876 號為不起訴處分確定。再因施用毒品案件
    ，經臺灣臺北地方法院以90年度毒聲字第114 號裁定令入戒
    治處所施以強制戒治，於90年10月9 日停止戒治，所餘期間
    付保護管束，於民國91年1 月11日戒治期滿；該案並經檢察
    官提起公訴，由臺灣臺北地方法院以90年度簡字第585 號判
    處有期徒刑6 月確定，已於91年9 月17日縮刑期滿執行完畢
    ；又迭因施用毒品，先後經：臺灣臺北地方法院以94年度易
    字第446 號判處有期徒刑6 月確定( 已於95年1 月22日縮刑
    期滿執行完畢，於本案構成累犯) ；本院以97年度易緝字第
    180 號判處有期徒刑3 月確定( 尚未執行完畢) ；臺灣臺北
    地方法院以98年度易字第659 號判處有期徒刑4 月，嗣由臺
    灣高等法院以98年度上易字第1668號駁回上訴確定( 尚未執
    行完畢) 等情，有臺灣高等法院被告前案紀錄表附卷可憑，
    ，被告既於強制戒治釋放後，5 年內再犯施用毒品罪，顯見
    其再犯率甚高，原實施觀察、勒戒或強制戒治，已無法收其
    實效，揆諸前揭說明，即應直接依毒品危害防制條例第23條
    第2 項之規定，予以訴追處罰。綜上所述，本件罪證明確，
    被告犯行洵堪認定，應予依法論科。
四、查甲基安非他命係毒品危害防制條例第2 條第2 項第2 款所
    規定之第二級毒品，故核被告所為，係犯該條例第10條第2
    項之施用第二級毒品罪，其施用前持有甲基安非他命之低度
    行為，應為施用之高度行為所吸收，不另論罪。又被告前有
    如犯罪事實欄所載之論罪科刑執行情形，有臺灣高等法院被
    告前案紀錄表附卷可憑，其於受徒刑執行完畢後5 年內，故
    意再犯本件有期徒刑以上之罪，為累犯，應依刑法第47條第
    1 項加重其刑。爰審酌被告前經觀察勒戒及強制戒治仍未能
    戒斷其施用毒品之惡習，惟其犯後坦承其過，態度良好，核
    施用毒品屬於自殘行為，犯罪手段尚屬輕微，及其犯罪動機
    、目的、生活狀況、智識程度、所生危害等一切情狀，量處
    如主文所示之刑，並諭知易科罰金之折算標準，以資懲儆。
據上論斷，應依刑事訴訟法第273 條之1 第1 項、第299 條第1
項前段，毒品危害防制條例第10條第2 項，刑法第11條前段、第
47條第1項、第41條第1項，判決如主文。
本案經檢察官黃致中到庭執行職務。
中    華    民    國    98    年    10    月    19    日
                  刑事第十四庭   法  官  陳昭筠
以上正本證明與原本無異。
如不服本判決應於送達後10日內向本院提出上訴狀。
                                 書記官  黃文儀
中    華    民    國    98    年    10    月    19    日
附錄本案論罪科刑法條全文
毒品危害防制條例第10條
施用第一級毒品者，處 6 月以上 5 年以下有期徒刑。
施用第二級毒品者，處 3 年以下有期徒刑。
以下罰金。


司法院資訊處製作；財團法人民間司法改革基金會備份。
